台灣台中地方法院刑事判決　　　　　　　　　　　　八十九年度訴字第二九八四號
　　公　訴　人　臺灣臺中地方法院檢察署檢察官
　　被　　　告　庚○○
　　指定辯護人　本院公設辯護人戊○○
右列被告因違反毒品危害防制條例案件，經檢察官提起公訴（八十九年度偵字第一二
０六六號），本院判決如左：
    主  文
庚○○連續販賣第一級毒品，處有期徒刑拾年，褫奪公權捌年。
扣案之第一級毒品海洛因貳包（驗餘合計淨重零點貳捌公克、包裝重零點肆零公克）
沒收銷毀之；扣案行動電話壹具（含電話號碼0000000000號ＳＩＭ晶片卡
一張）沒收；販賣第一級毒品所得新台幣捌仟元沒收之，如全部或一部不能沒收時，
以其財產抵償之。
    事  實
一、庚○○基於意圖出售第一級毒品海洛因營利之概括犯意，以其所有電話號碼九
    二三四一三四七號行動電話為聯絡工具，自民國（下同）八十九年四月二十一
    日起至同年五月九日止，在台中縣潭子鄉○○路○段三四三號麥當勞前，以每包
    新台幣（下同）一千元之價格，連續販賣第一級毒品海洛因予丁○○五次、乙○○三次，並從中牟利。庚○○均係在接獲丁○○、乙○○於上址麥當勞前，使用
    該處所設置之電話號碼00－0000000號公用電話，撥打庚○○上開行動
    電話號碼，而與庚○○聯絡交易金額、數量後，即騎乘機車將丁○○、乙○○所
    欲購買之第一級毒品海洛因送至上址麥當勞前交易。迨於八十九年五月九日下午
    三時許，丁○○在台中縣豐原市○村街三五巷十一號住處為警查獲，並扣得第一
    級毒品海洛因一小包（驗餘淨重０．０一公克、包裝重０．一三公克，業經本院
    於丁○○違反毒品危害防制條例案件中，以八十九年度訴字第一二九二號判決宣
    告沒收），始供出毒品來源，而知悉上情。嗣丁○○即在警方授意下，於當日下
    午五時許，由員警帶同前往上址麥當勞前，使用上開公用電話，撥打庚○○所有
    之上開行動電話號碼與庚○○聯絡，偽稱欲購買第一級毒品海洛因二千元後，庚○○隨即依約於同日下午五時十五分許，騎乘車牌號碼ＴＩＫ－八五七號機車至
    上址麥當勞前，埋伏員警見庚○○出現欲上前逮捕時，因庚○○發覺有異，隨即
    騎車逃逸，旋為警在台中縣潭子鄉○○○路三一一巷四十弄二號前逮獲，並扣得
    庚○○所有供販賣之海洛因二包（驗餘合計淨重０．二八公克、包裝重０．四０
    公克）及現金十萬五千九百元、上開行動電話一具（含電話號碼0000000
    000號ＳＩＭ晶片卡一張）。
二、案經臺中縣警察局豐原分局報告臺灣臺中地方法院檢察署檢察官及該署檢察官自
    動檢舉偵查起訴。
    理  由
一、訊據被告庚○○固坦承持有上開第一級毒品海洛因二包，並使用0000000
    000號行動電話之事實，惟矢口否認有何販賣毒品海洛因犯行，辯稱：丁○○
    係因遭警方刑求才供出伊係販毒者，實則丁○○與伊曾多次一同出資購買海洛因
    均分施用，而乙○○則曾與丁○○一同至伊住處，亦是共同出資購買海洛因再均
    分施用，伊並無販賣海洛因給丁○○、乙○○云云；惟查：（一）被告庚○○以
    0000000000號行動電話為聯絡工具，自八十九年四月二十一日起至同
    年五月九日止，在台中縣潭子鄉○○路○段三四三號麥當勞前，以每包一千元之
    價格，連續販賣第一級毒品海洛因予丁○○五次、乙○○三次等情，業據證人丁○○、乙○○於警訊、偵查時證述甚詳（丁○○部分見八十九年度毒偵字第三四
    六０號偵查卷第二八頁、第三二頁背面、第三七頁、八十九年度核退字第二一五
    四號偵查卷第七頁，乙○○部分見八十九年度毒偵字第四四六九號偵查卷第二十
    至二一頁、八十九年度毒偵字第四六六九號偵查卷第三四頁背面），且證人丁○○於偵查中復證稱乙○○有向被告購買毒品等語（見八十九年度毒偵字第三四六
    ０號偵查卷第三六頁背面倒數第二行），復有被告聯絡販賣海洛因事宜使用之0
    000000000號行動電話一具扣案，及自上開公用電話撥出之通聯紀錄一
    份（見八十九年度毒偵字第三四六０號偵查卷第一四七頁以下）在卷可資佐證。
    （二）參酌丁○○為警查獲後，經警方授意，依其平日與被告聯絡購買海洛因之
    方式，至上址麥當勞撥打公用電話與被告聯絡購買海洛因事宜後，被告隨即依約
    於同日下午五時十五分許，騎乘車牌號碼ＴＩＫ－八五七號機車抵達上址麥當勞
    前，而於埋伏員警欲上前逮捕時，因庚○○發覺有異，隨即騎車逃逸，旋為警在
    台中縣潭子鄉○○○路三一一巷四十弄二號前逮獲，並扣得被告所有之海洛因二
    包（驗餘合計淨重０．二八公克、包裝重０．四０公克）、現金十萬五千九百元
    及行動電話一具等情，亦據證人丁○○於警訊、偵查中供明在卷（見八十九年度
    毒偵字第三四六０號偵查卷第二五頁背面、第二九頁、第三七頁背面），並經證
    人即警員章智評於偵查中證述綦詳（見八十九年度毒偵字第一二０六六號偵查卷
    第二十頁背面），且有警員章智評於本院審理中所提出之職務報告書一份在卷足
    參。是倘被告之前並未販賣海洛因予丁○○，則此次為何與丁○○談妥交易內容
    後，隨即依約攜帶二包海洛因前往上址麥當勞？況證人丁○○既與被告係朋友關
    係，復無仇隙，應無誣陷被告入罪之理。（三）再證人丁○○經本院拘提到案訊
    問後，猶堅稱其有自八十九年四月二十一日至同年五月七日止，向被告購買毒品
    海洛因約五、六次等語（見本院卷第一二一頁背面至一二二頁），是證人丁○○
    對於其有向被告購買海洛因一事，自警訊、偵查及本院審理中均證述一致，則被
    告以丁○○係因在警訊中遭警方刑求，始指證被告係販毒之人等語置辯，實無足
    採。是被告確有前述販賣海洛因之犯行已堪認定。（四）被告雖復辯稱伊係與丁○○、乙○○共同出資合買而均分施用云云。惟證人丁○○與乙○○於警訊、偵
    查中均未曾證稱渠等係出資與被告共同合買海洛因，且本院亦曾訊問證人丁○○
    是否曾與被告一同出資購買毒品海洛因，證人丁○○堅稱沒有等語（見本院卷第
    一二二頁），顯見被告上揭辯詞應係臨訟卸責之詞，亦無足取。另證人乙○○於
    本院審理中雖證稱：丁○○曾邀伊與一位綽號阿宏之人一同合資購買毒品施用，
    伊有出錢和丁○○、阿宏一起合買過，是丁○○與阿宏去買的等語，然此證詞顯
    與證人丁○○前揭未與被告共同合資購買過毒品之證詞不符，且經比較證人乙○○先後證述與其他事證相互結合運用之可信情況擔保程度，認其事後證述之詞尚
    乏更為可信之旁證以供審認，無從推翻前述業己互核相符之積極證據，是證人乙○○於本院審理中之證詞，顯係迴護被告之詞，復不足採信。（五）近年來毒品
    之濫用，危害國民健康與社會安定日益嚴重，治安機關對於販賣或施用毒品之犯
    罪行為，無不嚴加查緝，各傳播媒體對於政府大力掃毒之決心亦再三報導，已使
    毒品不易取得且物稀價昂等情觀之，苟被告於買賣之過程中無利可圖，縱屬至愚
    ，亦無甘冒被移送法辦之危險而平白從事販賣之理；次按販賣毒品海洛因係違法
    行為，非可公然為之，而海洛因係可任意分裝增減分量，且每次買賣之價格、數
    量，亦隨時依雙方之關係深淺、資力、需求程度及對行情之認知等因素，機動調
    整。販賣之利得，除經坦承犯行，或價格、數量俱臻明確外，委難察得實情，販
    賣之人從價差或量差中牟利，方式雖異，其意圖營利之非法販賣行為則一，被告
    與丁○○、乙○○均非屬至親故舊，實不可能甘冒重典，按同一價格轉售而毫無
    利得可獲，足見被告所販入海洛因之價格必較其所欲賣出之價格低廉，而有從中
    賺取買賣差價牟利之營利意圖甚明；則綜合前情，本案事證已臻明確，被告上開
    辯詞，顯係臨訟杜撰卸責之詞，不足採信，其前揭犯行，洵堪認定。
二、按海洛因係毒品危害防制條例第二條第二項第一款所列之第一級毒品，而施用毒
    品者係配合警方向被告偽稱欲購買海洛因，實際上其雖無購買毒品之真意，惟被
    告與施用毒品者聯絡後，既已依約攜帶毒品前往交易，其即有販賣毒品之故意，
    並已著手實施販賣毒品之行為，僅因購毒者無購買之真意，且遭埋伏之員警當場
    逮獲，致未完成販賣該毒品之行為，惟仍應構成販賣毒品未遂罪（見最高法院八
    十五年度第四次刑事庭會議決議）。查被告自八十九年四月二十一日起至同年五
    月九日止，連續販賣第一級毒品海洛因予丁○○五次、乙○○三次之行為固已達
    既遂之程度，但其於八十九年五月九日販賣海洛因部分係因證人丁○○為警方查
    獲後，供出其毒品來源，而在警方示意下由丁○○連絡被告攜帶毒品海洛因前往
    交易而查獲，雖買賣行為於雙方意思表示一致時即為成立，但丁○○本意並無買
    入毒品之真意，而被告雖有賣出之意，但雙方意思表示無從為一致。是八十九年
    五月九日該次交易言，無從為買賣成立之可能，而應論以未遂。又雖販賣毒品，
    不以販入後復行賣出為構成要件，僅須以營利為目的將毒品販入或賣出，有一及
    此，其犯罪即屬完成（最高法院二十五年非字第一二三號判例、六十八年臺上字
    第六０六號判例、八十年臺上字第四九九二號判決參照）。但查本件被告上開所
    供用以販賣之海洛因，無從證明被告購入該海洛因時，即以賣出之意而為販入（
    即不能排除被告買入時係為供自己吸用之可能），自應為有利被告之解釋，即仍
    應認被告購入毒品後始起意販賣及其於八十九年五月九日販賣部分應論以販賣毒
    品海洛因未遂。是核被告所為，係犯毒品危害防制條例第四條第一項之販賣第一
    級毒品既遂罪及同條第五項、第一項之販賣第一級毒品未遂罪。其持有毒品海洛
    因之低度行為，為其販賣毒品海洛因之高度行為所吸收，均不另論罪；又被告所
    為九次販賣行為（含一次販賣未遂行為），時間緊接，所犯構成要件相同，顯係
    出於概括之犯意為之，為連續犯，爰依刑法第五十六條之規定以販賣第一級毒品
    既遂之一罪論。又被告並無販賣毒品前科，此有台灣高等法院被告全國前案紀錄
    表附卷可考，其因圖利而販賣海洛因，雖屬非是，然其販毒得款非多，販賣毒品
    之數量亦非鉅大，就全部犯罪情節觀之，尚非極為重大，依「罪刑相當性原則」
    在客觀上若量處最輕之無期徒刑，仍嫌過重，情輕法重，犯罪之情狀非無可憫，
    爰依刑法第五十九條之規定減輕其刑。爰審酌被告為圖私利，竟起意販賣毒品、
    對社會所生危害程度及犯後否認犯行之態度等一切情狀，量處有期徒刑十年。又
    依被告犯罪之性質，本院認有褫奪公權之必要，併依刑法第三十七條第二項規定
    宣告褫奪公權八年。
三、扣案之被告所有第一級毒品海洛因二包（驗餘合計淨重０．二八公克、包裝重０
    ．四０公克）為查獲之毒品，應依毒品危害防制條例第十八條第一項前段沒收銷
    毀之。而被告所有供販賣第一級毒品海洛因使用之扣案行動電話一具（含電話號
    碼0000000000號ＳＩＭ晶片卡一張），及被告販賣第一級毒品海洛因
    予丁○○五次、乙○○三次，每次均得財物一千元，合計所得為八千元，均應依
    毒品危害防制條例第十九條第一項宣告沒收，又其犯罪所得財物如全部或一部不
    能沒收時，以其財產抵償之。至於扣案之現金十萬五千九百元雖為被告所有，然
    據被告辯稱：其中十萬元係伊向地下錢莊所借貸，伊因案入監後，地下錢莊曾去
    伊家人住處索款，伊父親不堪其擾曾向警方報案等語，且提出伊於借貸時所簽立
    之本票及報案三聯單影本各乙紙為證；經查，被告之父廖憲助確曾於八十九年十
    月十九日晚上九時十分許，因其於住處遭人恐嚇及毀損玻璃窗等情，向台中縣警
    察局豐原分局頂街派出所報案，有警訊筆錄在卷可參，是被告前揭辯詞尚堪採信
    ，復查無任何積極確切證據足資證明該十萬五千九百元係被告因本件犯罪所得之
    物，自不予宣告沒收；又證人乙○○雖於八十九年六月二十六日晚上七時四十五
    分許，為警在其位於台中縣豐原市○○○路一四０巷十四號住處查獲，並扣得第
    一級毒品海洛因二包（毛重０．二公克），惟據乙○○於本院審理中證稱：該二
    包毒品係伊於八十九年五月底、六月初向綽號「阿平」之男子，在台中縣豐原市
    王仔社莊（台語發音）購買等語（見本院卷第五四頁），核非伊前向被告所購之
    毒品甚明，且乙○○復經臺灣臺中地方法院檢察署檢察官聲請本院裁定送勒戒處
    所施以觀察、勒戒之治療處分，此部分之毒品既與本件犯罪無涉，應於乙○○施
    用毒品案件為沒收之處分，爰不併予宣告沒收；另證人丁○○自被告處所購得第
    一級毒品海洛因一包（驗餘淨重０．０一公克、包裝重０．一三公克），業經本
    院以八十九年度訴字第一二九二號判決宣告沒收，有該份判決書在卷足參，為免
    重覆執行，爰不併予宣告沒收，併此敘明。
四、公訴意旨另以：被告庚○○復於八十九年五月二十六日晚上十時許，在其向友人
    甲○○、己○○借住處即台中市○○路○段七一巷六五弄二二號十一樓，以現金
    一萬八千元之價格，販賣第一級毒品海洛因三包予丙○○一次，亦涉違反毒品危
    害防制條例第四條第一項之販賣第一級毒品罪嫌。惟按犯罪事實應依證據認定之
    ，無證據不得推定其犯罪事實，刑事訴訟法第一百五十四條定有明文。再認定被
    告有罪之事實，應憑證據，如未能發現相當之證據，或證據不足以證明，自不能
    以推測或擬制之方法，以為裁判之基礎；且認定事實所憑之證據，其為訴訟上之
    證明，須達於通常一般人均不致有懷疑，而得確信其為事實之程度者，始得據為
    有罪之認定，倘其證明尚未達到此一程度，而有合理之懷疑存在時，尚難為有罪
    之認定基礎。苟積極證據不足以為不利於被告事實之認定，即應為有利被告之認
    定，更不必有何有利之證據，有最高法院三十年上字第八一六號、四十年台上字
    第八六號、七十六年台上字第四九八六號判例可資參照。查公訴人認被告庚○○
    涉犯上述罪嫌，係以丙○○、甲○○、己○○於警訊、偵查中證述明確，及於八
    十九年六月二日下午二時許，在上開借住處，為警在丙○○身上扣得海洛因三包
    （合計毛重五．九公克），並在庚○○所居住之房間扣得電子秤一台、研磨器一
    具及分裝袋一批為主要論據。然訊據被告庚○○堅決否認上述犯行，辯稱：伊不
    認識丙○○、甲○○、己○○等人，也未借住台中市○○路○段七一巷六五弄二
    二號十一樓，在該處所查扣之物亦非伊所有，更未販賣第一級毒品海洛因予丙○○等語。然查：（一）證人丙○○、甲○○、己○○三人雖於本院審理中均結證
    稱渠等並不認識被告，而借住該處之人也非被告，而係綽號「阿榮」之人，是警
    方在製作警訊筆錄時，要渠等承認「阿榮」就是綽號「大豬」之被告，渠等為免
    招麻煩，才於警訊、偵查中指認照片中之被告即是「阿榮」云云（見本院卷第五
    二、五六至五八、八三至八六、一五二、一五四、一五五頁），然依被告於九十
    年一月十五日所提之答辯狀中辯稱：「（二）甲○○住處另一房間內查獲（電子
    秤一台、研磨器一具、分裝袋一批）以下簡稱電子秤等物品，事於六月二日遭警
    方查獲搜到，而被告五月三十日被逮捕送至台中看守所，甲○○定會認為被告向
    警方供承循線查獲，而心生怨恨，誣陷指摘被告入罪，因被告往前皆與甲○○一
    起出資共同去購買海洛因，購得海洛因兩人才予以均分，彼此間全無利益輸送之
    獲得，然甲○○與丙○○竟誣摘另一房間係被告所借住，此點顯係甲○○推托卸
    責之詞，應予認定。」、「（六）甲○○住處另一房間是葉漢泉所借住，祈請鈞
    座能傳訊到庭證實。」等語，顯見被告與甲○○、丙○○二人應屬舊識，而非陌
    路，是丙○○、甲○○、己○○三人前揭不認識被告之證詞顯無足採。另被告雖
    具狀聲請傳喚證人葉漢泉到庭作證，惟未據被告提出葉漢泉之年籍、居住處所以
    供本院調查傳喚，故此部分調查證據之聲請，無從辦理，附此敘明。（二）再查
    ，證人丙○○雖於警訊中曾證述：「我共向他購買過五次，都是在台中市○○路
    ○段七一巷六五弄二二號十一樓內交易，每次均拿一小包海洛因供我吸食，但前
    四次均未向我拿錢，只有第五次包海洛因（被查獲）賣我新台幣壹萬捌仟元。
    前四次均是在八十九年四月中旬至五月中旬，正確日期我已不記得了。」等語（
    見八十九年度毒偵字第三九五八號偵查卷第八頁背面），於偵查中則證述：「（
    問：何時起向林建榮《指被告，因被告當時係冒名應訊，此部分犯行業經本院以
    八十九年度易字第二七八五號判處有期徒刑五月》購買毒品？）八十九年四月中
    旬起，我向他買海洛因，是甲○○與我認識，我至台中市○○路○段七一巷六五
    弄二二號十一樓找王某，看林某在施用海洛因，他問我要否試試看，我好奇才上
    前吸用。約每隔五天，他就拿給我一次的吸食量，都是摻在香煙裏拿給我的。前
    四次沒有收我的錢。是送給我吸的。最後一次是在八十九年五月二十五日晚上十
    一時許，在台中市○○路○段七一巷二二弄十一樓向他買海洛因三包，價金是一
    萬八千元，扣案海洛因我已施用過二次。」等語（見八十九年度毒偵字第三四六
    ０號偵查卷第五四頁背面），經本院拘提到案訊問時則證述：伊曾去過台中市○○路○段七一巷六五弄二二號十一樓三、四次找綽號「大豬」之人，且向「大豬
    」買過毒品三次，約隔一星期向他買一次，第三次是「大豬」不夠錢買毒品，要
    伊拿錢給他，第一、二次伊都沒有拿錢給他，第三次伊給他一萬八千元，「大豬
    」有拿摻有海洛因之香煙二支給伊，而為警查獲之海洛因三包並非伊帶去的，是
    在查獲地點就有的等語（見本院卷第一二九頁訊問筆錄），另於本院審理中則證
    述：查扣之三包毒品係伊向不詳姓名友人購買的，是八十九年六月一日晚上十二
    時許，經由綽號「阿仁」之友人聯絡，與之共同前往南投車站買的，伊給「大豬
    」一萬八千元，是因為「大豬」要買毒品不夠錢，先向伊拿的等語（見本院卷第
    一五二頁），是由上開證人丙○○迭次之證詞以觀，證人丙○○就其究係向被告
    購買毒品幾次？毒品數量多少？有無對價或無償贈與？所交付之一萬八千元是否
    為購買三包毒品海洛因（合計毛重五．九公克）之代價？均前後證述不一，其證
    詞之憑信度實足存疑；另徵諸證人丙○○於八十九年六月二日為警在台中市○○
    路○段七一巷六五弄二二號十一樓處查獲時，雖稱係前往找被告購買毒品云云，
    然在場員警章智評卻在丙○○身上搜出前開合計毛重五．九公克之海洛因毒品三
    包，業據證人章智評警員於本院審理時證述明確（見本院卷第一五一頁），是丙○○身上既有毒品，實無可能再至該處向被告購買毒品施用。（四）復查，證人
    章智評於本院審理時證稱：本件查獲丙○○之過程，係根據線民指出被告庚○○
    經常在台中市○○路○段七一巷六五弄二二號十一樓進出，且被告庚○○騎乘的
    車牌號碼ＴＩＫ－八五七號機車，亦在該處樓下出現，所以才會在八十九年六月
    二日持搜索票進入該處所搜查等語（見本院卷第一五０頁），是縱被告庚○○確
    曾借住該處，且經常在該處出沒，惟證人丙○○之前揭證稱被告曾販毒予伊之證
    詞，既有上開瑕疵可指，且證人甲○○與其女友即證人己○○復為該住處之屋主
    ，於渠等住處所查扣與毒品相關之證物，渠等為圖卸責，均推稱係被告所持有，
    亦非不可想像，故尚難憑渠等於警訊、偵查中之證詞，即認查扣之電子秤一台、
    研磨器一具及分裝袋一批均係被告所有，進而再依丙○○所為被告係販毒者之證
    詞，遽認被告確有販賣第一級毒品海洛因予丙○○。（五）綜合上述，尚難遽認
    被告庚○○有何公訴人所指之上開販賣毒品海洛因犯行。此外，復無其他積極確
    切證據足以證明被告庚○○確有上開犯行，自應採有利被告庚○○之認定。惟公
    訴人既認此部分犯行與前述論罪科刑之販賣第一級毒品部分有連續犯之裁判上一
    罪關係，爰不另為無罪之諭知。
據上論斷，應依刑事訴訟法第二百九十九條第一項前段，毒品危害防制條例第四條第
一項、第十八條第一項前段、第十九條第一項，刑法第十一條前段、第五十六條、第
五十九條、第三十七條第二項，判決如主文。
中      華      民      國    九十一    年      一      月      四      日
                                臺灣臺中地方法院刑事第六庭
                                        法  官  許  月  馨
右正本證明與原本無異。
如不服本判決，應於判決送達後十日內向本院提出上訴狀，上訴於臺灣高等法院臺中
分院( 須附繕本 )。
                                        書記官
中      華      民      國    九十一    年      一      月      四      日
參考法條：毒品危害防制條例第四條第一項
毒品危害防制條例第四條第一項：製造、運輸、販賣第一級毒品者，處死刑或無期徒
刑；處無期徒刑者，得併科新台幣一千萬元以下罰金。
